【裁判字號】    98,易,73
【裁判日期】    980223
【裁判案由】    詐欺
【裁判全文】
臺灣彰化地方法院刑事判決                98年度易字第73號
公  訴  人  臺灣彰化地方法院檢察署檢察官
被      告  丙○○
上列被告因詐欺案件，經檢察官提起公訴（97年度偵字第10807
號），本院以簡式審判程序判決如下：
    主    文
丙○○幫助意圖為自己不法之所有，以詐術使人將本人之物交付
，處有期徒刑參月，如易科罰金，以新臺幣壹仟元折算壹日。
    犯罪事實
一、丙○○可預見其將金融機構帳戶存摺及提款卡等資料提供予
    真實姓名年籍不詳，自稱「徐先生」之成年男子後，對方將
    可能藉由蒐集所得之金融機構帳戶存摺、提款卡等資料，遂
    行其詐欺取財犯罪之目的，而其發生並不違背自己本意之情
    況下，竟因缺錢花用，透過夾報廣告內載之電話與自稱「徐
    先生」之成年男子聯絡，在「徐先生」之提議下，基於幫助
    他人犯詐欺取財罪之不確定故意，於民國97年10月31日上午
    ，就其前於第一商業銀行員林分行（下稱第一銀行）所申設
    帳號為00000000000號之帳戶，向該分行申請更換印鑑後，
    即於同日下午，至彰化縣員林鎮員林公園附近，以新臺幣（
    下同）2000元之代價，將前開帳戶之存摺、提款卡交予「徐
    先生」及告知提款卡密碼，供「徐先生」及其所屬詐欺集團
    成年成員使用該帳戶。嗣「徐先生」所屬之共同詐欺集團成
    員等即分別基於意圖為自己不法所有之犯意聯絡，（一）於
    97 年11月5日晚間7時許，由集團內某姓名年籍不詳之成年
    成員，撥打電話予甲○○，自稱為「東森購物人員」，並佯
    稱甲○○先前購買產品誤將付款方式設定為分期付款，需遵
    照指示更改設定云云，致甲○○陷於錯誤，於97年11月5日
    晚間11時15分許及17分許，透過ATM分別轉帳5萬3000元、
    3000 元至丙○○上開帳戶內。（二）另於97年11月5日晚間
    8時30 分許，由集團內某姓名年籍不詳之成年成員，撥打電
    話予乙○○，自稱為「東森購物人員」，並佯稱乙○○先前
    購買產品時因送貨員將送貨單寫錯，需遵照指示至提款機前
    操作以免重複扣款云云，致乙○○陷於錯誤，於97年11月5
    日晚間9時15分許及44分許，至第一銀行竹南分行以無摺存
    款方式分別存入4萬元、2萬4000元至丙○○上開帳戶內。嗣
    因甲○○、乙○○分別發覺有異始知受騙，分別向警報案而
    為警循線查獲上情。
二、案經甲○○訴請彰化縣警察局員林分局報告臺灣彰化地方法
    院檢察署檢察官偵查起訴。
    理    由
一、本件被告丙○○所犯係死刑、無期徒刑、最輕本刑為3年以
    上有期徒刑以外之罪，其於準備程序中就被訴事實為有罪之
    陳述，經告知被告簡式審判程序之旨，並聽取公訴人及被告
    之意見後，本院合議庭認為適宜而裁定由受命法官獨任進行
    簡式審判程序，合先敘明。
二、訊據被告丙○○對於上揭犯罪事實均坦承不諱，並經被害人
    甲○○、乙○○於警詢中指述受騙情節甚詳，復有被告前開
    帳戶開戶基本資料、96年7月11日印鑑掛失申請書、97年10
    月31日印鑑掛失申請書、帳戶交易明細表、財團法人金融聯
    合徵信中心通報案件紀錄資訊、甲○○第一銀行ATM交易明
    細表、內政部警政署反詐騙案件紀錄表、臺南縣警察局永康
    分局鹽行派出所受理詐騙帳戶通報警示簡便格式表、受理刑
    事案件報案三聯單、受理各類案件紀錄表、乙○○第一銀行
    ATM交易明細表、內政部警政署反詐騙案件紀錄表、苗栗縣
    警察局竹南分局談文派出所受理詐騙帳戶通報警示簡便格式
    表等件在卷可稽。且按刑法上之故意，分直接故意（確定故
    意）與間接故意（不確定故意），「行為人對於構成犯罪之
    事實，明知並有意使其發生者」為直接故意，「行為人對於
    構成犯罪之事實，預見其發生而其發生並不違背其本意者」
    為間接故意，而刑法上之幫助犯，係指以幫助之意思，對於
    正犯資以助力，而未參與實施犯罪之行為者而言，再郵政儲
    金或銀行帳戶可供款項之存匯、提領，一般人均可輕易申請
    開設，並無任何資格條件之限制，如非有犯罪等不法目的或
    為掩飾自己真實身分，依常情並無捨棄自己申設帳戶而迂迴
    向他人洽借、收購帳戶使用之理，且近來以佯稱中獎、信用
    卡遭盜刷等各種不實理由，要求被害人匯款之詐欺取財犯罪
    層出不窮，該等犯罪，多數均係利用人頭帳戶作為匯、提款
    使用，迭經媒體廣為披載，被告係成年且智力成熟之人，工
    作經驗豐富，對此應知之甚詳，竟將上揭帳戶提供予「徐先
    生」使用，被告於交付之初，應可預見「徐先生」或其所屬
    詐欺集團成員將藉以作為詐欺取財等不法用途，否則何須以
    人頭帳戶資為掩護，其有幫助「徐先生」及所屬成員共同犯
    詐欺取財罪之不確定故意甚明。綜上所述，被告自白與事實
    相符，堪可採信。本案事證已臻明確，被告犯行堪以認定。
三、查，被告丙○○僅參與提供金融機關帳戶予他人供詐欺取財
    使用，並無證據證明其有參與詐欺取財之行為，或有與本件
    正犯有共同之犯意聯絡，被告既係基於幫助之意思，參與詐
    欺取財構成要件以外之行為，應為幫助犯。核被告所為，係
    犯刑法第30條第1項、第339條第1項之幫助詐欺取財罪。又
    被告以一個提供帳戶之幫助行為，使前開詐欺集團成員據以
    先後向甲○○、乙○○等人詐欺取財使用，核係以一個幫助
    詐欺取財行為，觸犯2個幫助詐欺取財罪名，侵害2個法益，
    為想像競合犯，應依刑法第55條規定，從一重處斷。再被告
    幫助上開詐欺集團成員犯詐欺取財罪，係屬從犯，茲衡諸其
    犯罪情節，並按正犯之刑減輕之。爰審酌被告犯罪之動機、
    目的、手段、其行為時係40餘歲智識成熟之成年男子，竟率
    爾提供帳戶供他人作為詐欺取財工具，增加犯罪偵查機關查
    察犯罪困難、本案被害人等因受騙而匯款至被告所提供帳戶
    內之金額尚非至鉅，及被告於審理中已坦承犯行，犯後態度
    良好，惟迄未賠償被害人等所受損害，未與被害人等達成和
    解等一切情狀，量處如主文所示之刑，並諭知易科罰金之折
    算標準。
據上論斷，應依刑事訴訟法第273條之1第1項、第299條第1項前
段，刑法第30條第1項前段、第2項、第339條第1項、第55條、第
41條第1項前段，刑法施行法第1條之1第1項、第2項前段，判決
如主文。
本案經檢察官張聖傳到庭執行職務。
中    華    民    國    98    年    2     月    23    日
                  刑事第五庭          法  官  蔡家瑜
以上正本證明與原本無異。
如不服本判決應於收受判決後10日內向本院提出上訴書狀，並應
敘述具體理由；其未敘述上訴理由者，應於上訴期間屆滿後20日
內向本院補提理由書（均須按他造當事人之人數附繕本）「切勿
逕送上級法院」。
告訴人或被害人對於判決如有不服具備理由請求檢察官上訴者，
其上訴期間之計算係以檢察官收受判決正本之日期為準。
中    華    民    國    98    年    2     月    23    日
                                      書記官  陳秀鳳
附錄論罪科刑法條：
刑法第339條第1項
意圖為自己或第3人不法之所有，以詐術使人將本人或第3人之物
交付者，處5年以下有期徒刑、拘役或科或併科1000元以下罰金
。


司法院資訊處製作；財團法人民間司法改革基金會備份。
